【裁判字號】    89,交易,50
【裁判日期】    891031
【裁判案由】    業務過失傷害
【裁判全文】
臺灣屏東地方法院刑事判決                          八十九年度交易字第五號
    公  訴  人  臺灣屏東地方法院檢察署檢察官
    被      告  丙○○
    選任辯護人  張蓉成律師
右列被告因業務過失傷害案件，經檢察官提起公訴（八十九年度偵字第三一一九號）
，本院判決如左：
    主  文
丙○○因過失傷害人，處有期徒刑參月，如易科罰金，以參佰元折算壹日。
    事  實
一、丙○○明知酒後不得駕車，仍於民國八十八年二月一日晚間十一時三十分許，酒
    後（其吐氣所含酒精成份為每公升零點七毫克，超過每公升零點二五毫克限制標
    準)，駕駛車號ＷＥ－六九三五自小客車，沿屏東縣內埔鄉○○村○○路段，自
    西往東方向行駛，丙○○原應注意汽車在雙向二車道行駛時，應在遵行車道內行
    駛，又在劃有分個線之路段，不得駛入來車車道，另飲酒後其吐氣所含酒精成分
    超過每公升○點二五亳克以上者，不得開車，而依當時客觀情狀，天候晴光線夜
    間有照明路面無障礙物視距良好，並無不能注意之情事，竟疏於注意，冒然酒後
    駕車行駛入對向車道，迨途經該路段串門子茶餐館前十公尺處時，適乙○○乘騎
    車號ＰＦＷ－六五一號重機車，自東往西方向行駛，致丙○○見狀閃煞不及，撞
    及乙○○致人車倒地，乙○○因而受有頭部外傷合併腦挫傷性出血、右足一至四
    趾外傷性截肢、左肩韌帶損傷等傷害。
二、案經乙○○訴由屏東縣警察局內埔分局移送台灣屏東地方法院檢察署檢察官偵查
    起訴。
    理  由
一、訊據被告丙○○固不諱言於右揭時地酒後駕駛自小客車，與乙○○所乘騎之重機
    車擦撞之事實，惟矢口否認有何過失犯行，辯稱：伊當時開車是較靠近中心線，
    惟被害人乙○○從串門子出來從對向車道要迴車到我的車道，伊往左偏迴避他才
    撞到云云。惟查：右揭事實業據告訴人乙○○指述甚詳，並有道路交通事故調查
    報告表乙紙、現場照片八幀在卷可稽。而告訴人乙○○確因本件車禍受傷，亦有
    長庚紀念醫院診斷證明書一紙附卷為憑。又依道路交通事故調查報告表被告所駕
    之ＷＥ－六九三五自小客車，其車身斜向橫跨分隔線，其車尾在對向車道而車頭
    僅部分在己方車道，佐以被告於偵審中供稱其時速約二十五公里且其方向盤向左
    打後就趕快煞車沒有再打方向盤，則其車速非快自無由有何車輛甩尾致車身斜向
    及車尾在對向車道之可能，又其如確向左閃避而未再向右打，則何以其車頭係斜
    向己方車道，凡此均見被告所辯係告訴人迴車伊為閃避始侵入對向車道等語不足
    為採。又被告肇事後，經警作酒精濃度測試為每公升○點七亳克，有酒精濃度測
    試值乙紙在卷可參，且被告於肇事後猶趴於車上，經路人告知至現場處理之警員
    後被告始下車且走路不穩等情亦據警員朱馬光供證在卷，其酒精濃度過量亦堪認
    定。綜上所述，被告疏於注意，冒然酒後駕車行駛入對向車道應堪認定。至被告
    聲請傳喚之證人甲○○雖證稱：告訴人騎乘之機車從串門子衝出來到對向車道，
    他是以Ｓ型的方式衝出來，然後後面車子閃避不及就撞到了云云。惟以其另稱告
    訴人當時仍能坐於車道上，然告訴人事故發生後即意識不清一節，業據證人曾志
    立供證在卷，並有全民醫院八十九年九月五日函及急診病歷在卷可按，證人就此
    部分之指述既有瑕疵可指，其上揭所言自難遽採，是自不足為被告有利之認定。
二、按汽車在雙向二車道行駛時，應在遵行車道內行駛，又在劃有分個線之路段，不
    得駛入來車車道，另以及飲酒後，其吐氣所含酒精成分超過每公升０點二五亳克
    以上者，不得開車，道路交通安全規則第九十七條第一款、第二款、第一百十四
    條第二款分別定有明文，被告本應注意上開規定，且依當時客觀情狀，天候晴、
    光線夜間有照明、路面無障礙物視距良好，並無不能注意之情事，竟疏於注意，
    冒然酒後駕車行駛入對向車道致釀成車禍，是被告對車禍之發生具有過失堪以認
    定。而本件送台灣省車輛行車事故鑑定委員會覆議結果，亦認被告駕駛小客車酒
    精濃度過量失控侵入來車道為肇事原因。又告訴人乙○○因本件車禍受傷，與被
    告之過失行為間有相當因果關係。是本件事證明確，被告犯行堪以認定。
三、核被告所為，係犯刑法第二百八十四條第一項前段之普通過失傷害罪。公訴意旨
    另以被告業鐵皮屋建築工作，平日以駕駛為附隨業務，因認被告所為係犯刑法第
    二百八十四條第二項之業務過失傷害罪嫌，惟查被告丙○○於警訊時供稱其係務
    農為業，雖其於檢察官偵查中供稱其搭建鐵皮屋及務農，工作上必須開車運送材
    料等語，惟是否以此即得認駕駛車輛為被告附隨業務本即有疑，況業務上過失傷
    害罪之成立，除行為人係從事業務之人外，尚須其過失係基於業務上行為而發生
    ，亦即其行為之過失係發生於執行業務中者，始足構成，若其雖係從事業務之人
    ，但其過失致人傷害，並非因執行其主要業務或其附隨業務之行為者，仍不得以
    本罪相繩，本件被告係與友人飲酒後於路途中肇事，是其肇事顯非發生於與執行
    主要業務有關之附隨業務之際，自無由構成業務過失傷害罪責，故起訴法條應予
    變更。被告於酒後呼氣之酒精濃度已達每公升零點七毫克之酒醉程度時仍駕車肇
    事致人受傷，應依道路交通管理處罰條例第八十六條第一項之規定加重其刑。審
    酌被告並無前科，此有其前科表可稽，素行良好併已支付被害人相關之醫療費用
    ，前開過失之程度併被害人所受傷害非輕，且迄今尚未與告訴人達成和解又犯後
    飾詞諉過，爰量處如主文所示之刑，並諭知如易科罰金之折算標準。
據上論斷，應依刑事訴訟法第二百九十九條第一項前段、第三百條，道路交通管理處
罰條例第八十六條第一項，刑法二百八十四條第一項前段、第四十一條，罰金罰鍰提
高標準條例第一條前段、第二條，判決如主文。
本案經檢察官蔡榮龍到庭執行職務。
中      華      民      國      八十九      年    十    月    三十一    日
                                      臺灣屏東地方法院交通法庭
                                          法  官    郭書豪
右正本證明與原本無異。
對於本判決如有不服應於收受送達後十日內向本院提出上訴書狀上訴於台灣高等法院
高雄分院並按他造當事人之人數附具繕本。
                                          書記官    潘豐益
中      華      民      國      八十九      年    十    月    三十一   日
中華民國刑法第二百八十四條
(過失傷害罪)
因過失傷害人者，處六月以下有期徒刑、拘役或五百元以下罰金，致重傷
者，處一年以下有期徒刑、拘役或五百元以下罰金。
從事業務之人，因業務上之過失傷害人者，處一年以下有期徒刑、拘役或
一千元以下罰金，致重傷者，處三年以下有期徒刑、拘役或二千元以下罰
金。


司法院資訊處製作；財團法人民間司法改革基金會備份。
